【裁判字號】    99,抗,200
【裁判日期】    991021
【裁判案由】    公司解散
【裁判全文】
臺灣高雄地方法院民事裁定               99年度抗字第200號
抗  告  人  甲○○
相  對  人  永毅工業股份有限公司
法定代理人  乙○○
上列抗告人與相對人間聲請公司解散事件，抗告人對於中華民國
99年7 月30日本院99年度司字第6 號裁定提起抗告，本院裁定如
下：
    主  文
抗告駁回。
抗告費用新台幣壹仟元由抗告人負擔。
    理  由
一、抗告意旨略以：原審雖以經濟部中部辦公室民國99年4 月21
    日經中三字第09931929070 號函意旨，認定相對人無虧損或
    繼續經營將發生難以彌補之重大損害，然經濟部中部辦公室
    於相對人所在地之訪談記錄，僅重覆記述兩造陳述，並未實
    際基於監督權之行使，對於相對人之現狀經營是否有顯著困
    難或重大損害而為具體明確之判斷，自難據以認定相對人經
    營顯無困難或未發生重大損害。又相對人自70年起即未實際
    經營登記項目之本業，而就停止公司全部營業或財產出租等
    重大影響公司營運變更事項，亦未曾召開股東會決議通過，
    逕由董事決定旋即施行，其經營顯有瑕疵，核屬重大侵害股
    東權益；另相對人既停止營運而僅有租金收入，然依相對人
    99年度股東會議紀錄所載，何以尚需支出修繕費新臺幣（下
    同）158,574 元、董事薪資102,000 元及伙食費2,160 元等
    營業成本，且無提出相關資料憑據，益見經營機制嚴重缺失
    而有虛報之嫌。再相對人二十餘年來僅有租金收入，均無盈
    餘可供發放，其固提出LED 照明燈計畫書，惟內容僅止於LE
    D 之介紹，並無相關資金運用或轉型計畫之具體營運說明，
    顯無法為其創造更高收益，惟原審竟徒信其餘股東片面意見
    ，駁回抗告人之聲請，顯有違誤，爰提起抗告求為廢棄原裁
    定，並聲明相對人應予解散等語。
二、按公司經營，有顯著困難或重大損害時，法院得據股東之聲
    請，於徵詢主管機關意見及目的事業中央主管機關意見，並
    通知公司提出答辯後，裁定解散，公司法第11條固定有明文
    。然公司股東聲請裁定公司解散，以公司之經營有顯著困難
    或重大損害為前提，而所謂公司之經營有顯著困難者，係指
    公司於設立登記後，開始營業，在經營中有業務不能開展之
    原因，如再繼續經營，必導致不能彌補之虧損之情形而言。
    若公司於設立登記後，滿6 個月尚未開始營業，或開始營業
    後自行停止營業6 個月以上者，則為中央主管機關依公司法
    第10條第1 款規定命令解散之問題，非同法第11條第1 項法
    院裁定解散之原因（最高法院76年度台抗字第274 號、76年
    度台抗字第274 號裁判要旨可資參照）。而所謂公司之經營
    ，有重大損害者，例如公司之經營產生重大之虧損者而言。
三、經查：
  (一)相對人登記營業項目為「壓克力板加工成品、銅水管接頭、
    銅水道頭、銅管、煎盤鑄造品、壁爐鑄造品、工具鑄造品之
    製造及加工買賣內外銷業務」及「右各項有關業務之經營及
    投資」，股份總數為2,600 股，抗告人持有股份440 股、相
    對人法定代理人乙○○750 股、董事蘇劉資980 股、鍾俊靜
    430 股，有公司變更登記表附卷可稽（原審卷第4 至5 頁）
    。相對人現有土地暨建物、及現金等資產淨值為2,539,246
    元，平時並均有出租自有廠房之租金收入，有其98年度資產
    負債表及最近五年損益表、營業人銷售額與稅額申報書等資
    料附卷可參（原審卷第125 頁以下及第137 頁）。另經原審
    依職權函請經濟部中部辦公室訪查相對人，調查結果為：「
    公司所在地已租借一品界企業有限公司使用，惟據該公司負
    責人乙○○陳稱：因公司本業不符合成本效益，以致營運不
    佳，雖無經營本業，目前營收係靠租金收入維持，尚營業報
    稅中，該公司提供未來營業計劃擬將公司轉型為LED 之節能
    業務型態，維持正常營運，創造公司更高收益以保障公司股
    東權益，該公司尚無解散意願」及「相對人公司尚在營業中
    ，惟其營業項目為出租自有廠房，已另行文輔導業者辦理變
    更營業項目登記」等情，有經濟部中部辦公室99年4 月21日
    經中三字第09931929070 號及99年5 月27日經中三字第0993
    2085080 號書函二件在卷可按（原審卷第37至89頁及第105
    頁）。參以，相對人於99年6 月13日召開股東會，除抗告人
    以外，佔股份總數達83% 之其餘股東均同意乙○○提案之轉
    型計畫，有99年股東會議紀錄可憑（原審卷第110 頁）。是
    原審以相對人未經經濟部認定經營有顯著困難或重大損害情
    事，並已輔導變更營業登記項目，且股東蘇劉資及鍾俊靜均
    表示：不同意抗告人聲請法院裁定解散公司，同意乙○○所
    提之公司轉型計畫及變更營業項目等語，有卷附陳報狀在卷
    可稽（本院卷第117-121 頁），故認抗告人以相對人之經營
    有顯著重大困難為由，聲請裁定解散相對人，與法未合，不
    應准許，自屬有據。
  (二)抗告人雖以經濟部中部辦公室於相對人所在地之訪談記錄，
    並未實際基於監督權之行使，且未具體認定，不得作為相對
    人經營是否有顯著困難或重大損害之憑據云云。惟抗告人亦
    未提出相對人現有何經營顯著困難或重大損害之證據；況依
    前開經濟部函文及卷附資產負債表、損益表及營業人銷售額
    與稅額申報書、營利事業所得稅申報書等資料顯示，相對人
    至98年12月31日資產淨值為2,539,246 元，目前係經營廠房
    出租之業務，每年既仍有租金之固定收入，迄今經營亦均處
    於正常狀態，並無在經營中業務不能開展之原因，或有如再
    繼續經營，必導致不能彌補之虧損之情形，而相對人之董事
    及其餘股東亦均有繼續經營意願已如前述，足見並無抗告人
    所指相對人經營有何顯著困難或重大損害之情事。
  (三)至於抗告人雖稱相對人公司長年無盈餘發放，LED 轉型計畫
    亦無具體營運說明，無法為相對人公司創造更高收益，且就
    重大影響公司營運事項，未曾召開股東會決議，又相對人所
    支出之修繕費、董事薪資等營業成本有虛報之嫌，足見其經
    營顯有瑕疵云云。惟查，抗告人上開抗告理由與公司經營，
    業已發生困難及經營有重大虧損之裁定解散事由尚屬二事，
    亦無必然關連，尚不得以此逕聲請裁定解散公司。又除抗告
    人外，占股份總數達83％之其餘股東均同意乙○○提案之發
    展LED 轉型計畫，有相對人公司99年度股東會議紀錄附卷可
    憑（見原審卷第110 頁），已如前述，而抗告人若對轉型計
    畫誠有疑義，理應於股東會提出意見，若憂於無法獲得更高
    之收益，及與其餘股東就公司經營理念不合，亦可依公司法
    第111 條規定，將出資之全部或一部轉讓予他人，以退出相
    對人公司之經營，維護自身權益；且由相對人股東乙○○亦
    於原法院審理中具狀陳稱渠等願意購買抗告人之股權等語（
    見原審卷第179 頁），是抗告人尚不得以其與相對人其餘股
    東間經營理念意見不合，暨質疑公司經營能否創造更高收益
    ，公司支出是否確有憑據等由，執為相對人經營已有顯著困
    難或重大損害之情形，而認已符合聲請裁定解散公司之要件
    。
四、綜上所述，抗告人以相對人之經營已有顯著困難或重大損害
    ，聲請裁定解散相對人，尚有未合，不應准許。原法院為駁
    回抗告人聲請之裁定，並無不當，應予維持。抗告意旨求予
    廢棄原裁定，為無理由，應予駁回。
五、據上論結，本件抗告為無理由，依非訟事件法第46條、第21
    條第2 項、第24條第1 項，民事訴訟法第495 條之1 第1 項
    、第449 條第1 項、第78條，裁定如主文。
中    華    民    國    99    年    10    月    21    日
                  民事第四庭  審判長法  官  黃宏欽
                                    法  官  楊淑儀
                                    法  官  楊淑珍
上為正本係照原本作成。
如不服本裁定應於送達後10日內向本院提出再抗告狀，並繳納再
抗告費新台幣1000元。再為抗告應以適用法規顯有錯誤為理由，
並經本院之許可，該許可以原裁定所涉及之法律見解具有原則上
重要性者為限。
中    華    民    國    99    年    10    月    21    日
                                  書  記  官  吳良美

司法院資訊處製作；財團法人民間司法改革基金會備份。
